【裁判字號】    99,上易,225
【裁判日期】    990415
【裁判案由】    侵占
【裁判全文】
臺灣高等法院刑事判決                 99年度上易字第225號
上  訴  人
即  被  告  乙○○
上列上訴人即被告因業務侵占案件，不服臺灣臺北地方法院98年
度易字第2666號，中華民國98年11月30日第一審判決（起訴案號
：臺灣臺北地方法院檢察署98年度偵字第8215號），提起上訴，
本院判決如下：
    主  文
上訴駁回。
    理  由
一、本案經本院審理結果，認第一審以上訴人即被告乙○○犯刑
    法第336條第2 項之業務侵占罪，判處有期徒刑8月。核其認
    事用法及量刑均無不當，應予維持，並引用第一審判決書記
    載之事實、證據及理由（如附件）。
二、被告上訴意旨略以：被告將26 件皮包、衣服分3次寄還告訴
    人甲○○之時間是在民國97年9 月間，係在告訴人提出告訴
    之前，被告大可來個相應不理、全盤否認，反正告訴人也無
    任何真憑實據可證明該26件皮包、衣物之真實存在，被告竟
    「傻傻」地主動寄還，而留下證據，足證被告並無侵占之故
    意；陳豔嬌之人並非虛構，是告訴人的王姓客戶帶來的客人
    ，因王姓客人係老顧客且其帶來之陳豔嬌欲購買之數量不在
    少數，故讓其享有先享受（試穿）後付款之便利，被告亦曾
    將此事向告訴人報告，陳豔嬌未依例付款，告訴人亦要被告
    聯絡陳豔嬌追討貨款；該批衣物當時告訴人係以特價方式銷
    售出清，其總價只有3-4萬元，28 萬餘元之價值認定顯然高
    估，即便認定被告有侵占之行為，請斟酌被告已將全數衣物
    寄還告訴人，告訴人已無損失，及被告目前無業猶需哺育 7
    個月大之嬰兒並照顧需洗腎之公公，另被告素行良好無前科
    等情況，給予被告從輕量刑、易科罰金之機會等語。
三、經查：
(一)被告係於97年10月30日、同年11月6日、11日陸續分3次寄還
    告訴人店內衣物、皮包共26件等情，業據告訴人於警詢、偵
    查中陳述明確，並有送貨單影本2紙附卷可稽（見偵查卷39-
    40頁），被告上訴指稱係97 年9月間寄還上開衣物，尚有違
    誤。又告訴人固係於98年2 月18日始至臺北市政府警察局大
    安分局和平東路派出製作警詢筆錄，對被告之業務侵占犯嫌
    提出告訴，有警詢筆錄附卷可參（見偵查卷第2-4 頁），然
    其於警詢亦陳稱：被告於其出國期間即97年9 月10日離職，
    其於同年月11日回國後發現店內有許多衣服短缺，經其向被
    告催討後，被告才於97年10 月30日、同年11月6日、11日陸
    續分3次寄還其店內衣物共26 件等語，是被告並非主動寄回
    上開衣物，尚難據此為被告有利之認定，認其無侵占之故意
    。
(二)被告辯稱衣物係陳豔嬌取走再交還被告一節，原審已論述「
    查告訴人回國後因發現衣服短少而向被告催討，催討過程中
    ，被告均未向告訴人提及陳豔嬌，直至偵查中始陳稱將上開
    衣物賣給陳豔嬌等情，業據被告供承在卷（見本院98年11月
    12日審判筆錄第8 頁，即原審卷第25頁反面），又被告從未
    提出任何陳豔嬌之聯絡方式或住址，以供本院調查或傳訊，
    故是否確有陳豔嬌其人即非無疑」，再論述「被告於警詢中
    係供稱：因熟悉顧客上門購買衣服，並言明事後會付清款項
    ，其基於認識及生意上考量，同意讓顧客將衣服先行帶走，
    告訴人回國後向其表示衣服短少，其即前往客戶處收款，但
    顧客表示不買，請其將衣服帶回，其才會寄還上開衣物云云
    （見偵卷第5 頁反面）；然於偵查中則改稱：其打電話向陳
    豔嬌表示告訴人不願意依該價錢出賣，要陳豔嬌返還衣物，
    陳豔嬌則於97年9月17日之後1星期將衣服寄至其家中云云（
    見偵卷第66頁），是被告就如何收回衣物乙節，前後供述矛
    盾，且與購買服飾顧客如有退貨情形，一般均退回原服飾店
    之常情不符」，又論述「被告於偵查中供承：告訴人並未說
    過客人可以將衣服先拿回去穿，喜歡才付錢，不喜歡可以退
    等語（見偵卷第65頁），此亦經證人甲○○證述明確（見本
    院98年11 月12日審判筆錄第6頁，即原審卷第24頁反面），
    則被告既為受僱人，在未獲僱用人同意下，將數量非少之25
    件衣物任由客人帶回，且未收取任何定金，此均與一般服飾
    店均以現金或信用卡交易之常情相違」，核與卷內證據資料
    相符，洵屬有據，且其認定並未違反論理法則及經驗法則，
    被告上訴猶以此辯稱無侵占犯行，並不可採。至被告聲請傳
    喚告訴人，欲證明確有陳豔嬌之人存在，然證人即告訴人已
    於原審明確證稱並未有客戶叫陳豔嬌（見原審卷第23頁反面
    ），自無再行傳喚之必要，附此敘明。
(三)被告雖請求本院從輕量刑，然查被告侵占之衣物、皮包價值
    約28萬元，且寄還告訴人時均被穿過，業據證人即告訴人於
    原審審理時證述在卷（見原審卷第24頁反面），而被告至今
    未與告訴人達成和解，原審審酌被告素行，所侵占之衣物數
    量非少，價值非低，且犯後未見悔意等一切情狀，量處有期
    徒刑8 月，就刑罰裁量職權之行使，既未逾越法律所規定之
    範圍，亦無濫用權限之情形，其量刑並無不當。
(四)被告上訴意旨，仍執陳詞，或否認犯罪，或認原審量刑過重
    ，均無理由，應予駁回。
據上論斷，應依刑事訴訟法第368條、第373條，判決如主文。
本案經檢察官吳茂松到庭執行職務。
中    華    民    國    99    年    4     月    15    日
                  刑事第五庭  審判長 法  官  高明哲
                                     法  官  高玉舜
                                     法  官  劉秉鑫
以上正本證明與原本無異。
不得上訴。
                                     書記官  蔡宜蓁
中    華    民    國    99    年    4     月    15    日

司法院資訊處製作；財團法人民間司法改革基金會備份。
